【裁判字號】    98,訴,356
【裁判日期】    980527
【裁判案由】    損害賠償
【裁判全文】
臺灣高雄地方法院民事判決               98年度訴字第356號
原      告  乙○○○
被      告  甲○○
上列當事人間請求損害賠償事件，經本院刑事庭移送前來，本院
於民國98年5 月14日言詞辯論終結，判決如下：
    主      文
被告應給付原告新臺幣貳拾壹萬柒仟元陸佰肆拾參元，及自民國
九十六年十一月九日起至清償日止，按週年利率百分之五計算之
利息。
原告其餘之訴駁回。
訴訟費用由被告負擔三分之一，餘由原告負擔。
本判決第一項得假執行；但被告如以新臺幣貳拾壹萬柒仟元陸佰
肆拾參元供擔保後，得免為假執行。
原告其餘假執行之聲請駁回。
    事實及理由
一、本件被告經合法通知，未於言詞辯論期日到場，核無民事訴
    訟法第386 條所列各款情形，爰依原告之聲請，由其一造辯
    論而為判決。
二、本件原告起訴主張：被告於民國95年10月16日上午6 時30分
    許，騎乘牌照號碼TA5-383 號普通重型機車，沿高雄市○○
    區○○路由北往南行駛，嗣於行經高鳳路與松興路交岔路口
    時，竟闖越紅燈，適原告騎乘牌照號碼XXM-975 號普通重型
    機車在該路口待轉區甫起步之際，遭被告自後撞擊，原告人
    車倒地，並因此受有左側脛腓股開放性骨折之傷害（下稱系
    爭交通事故）。被告刑事責任部分，業經本院以96年度審交
    簡字第3744號刑事簡易判決依過失傷害判處有期徒刑1 月又
    15日確定。而原告因本件系爭交通事故，則受有35,286元看
    護費用及精神慰撫金50萬元之損害，合計535,286 元。爰依
    民法第184 條、第191 條之2 、第193 條第1 項、第195 條
    第1 項前段等規定，提起本件訴訟等情。並聲明：（一）被
    告應給付原告535,286 元，及自起訴狀繕本送達翌日起至清
    償日止，按週年利率5 ％計算之遲延利息；（二）原告願供
    擔保請准宣告假執行。
三、被告雖未於本院最後一次言詞辯論期日到庭，然先前曾到庭
    就原告所主張之事實未予爭執，惟以：僅能以每月5,000 元
    分期付款方式清償等語置辯。並聲明求為判決駁回原告之訴
    ，及如受不利判決願供擔保免為假執行。
四、兩造爭執及不爭執事項：
（一）不爭執事項：
    (一)被告於95年10月16日上午6 時30分許，騎乘牌照號碼TA5-
      383 號普通重型機車，沿高雄市○○區○○路由北往南行
      駛，嗣於行經高鳳路與松興路交岔路口時，竟闖越紅燈，
      適原告騎乘牌照號碼XXM-975 號普通重型機車在該路口待
      轉區甫起步之際，遭被告自後撞擊，原告人車倒地，並因
      此受有左側脛腓股開放性骨折之傷害。
    (二)被告之刑事責任部分，業經本院交通法庭以96年度審交簡
      字第3744號刑事簡易判決依過失傷害罪判處有期徒刑1 月
      又15日確定。
    (三)原告為小學畢業，車禍時在環保局擔任清潔工，每月收入
      約3 、4 萬元；被告係高職肄業，車禍時擔任業務員，每
      月收入約2 萬元。
（二）爭執事項：原告得請求賠償之損害項目及金額各為若干？
五、本院之判斷：
（一）按因故意或過失，不法侵害他人權利者，應負損害賠償責
      任。又汽車、機車或其他非依軌道行駛之動力車輛，在使
      用中加損害於他人者，駕駛人應賠償因此所生之損害。不
      法侵害他人之身體或健康者，對於被害人因此喪失或減少
      勞動能力或增加生活上之需要時，應負損害賠償責任。不
      法侵害他人之身體、健康、名譽、自由、信用、隱私、貞
      操、或不法侵害其他人格法益而情節重大者，被害人雖非
      財產上損害，亦得請求賠償相當之金額，民法第184 條第
      1 項前段、第191 條之2 、第193 條第1 項、第195 條第
      1 項前段分別規定甚詳。
（二）查本件原告所主張之前開事實，業據原告提出臺灣高雄地
      方法院檢察署檢察官96年度偵字第14879 號聲請簡易判決
      處刑書、高雄市○○道路交通事故現場圖、高雄市政府警
      察局交通警察大隊事故分析研判表、高雄市立小港醫院診
      證明書、醫療費用收據等證物在卷可憑。而被告既曾到院
      對原告所主張之上開事實不予爭執（見本院卷第10、11頁
      ），且於上開交通事故發生後，經警進行調查訊問時，亦
      自承有闖紅燈之事實（見卷附高雄市政府警察局小港分局
      刑案偵查卷宗高市港警分偵字第0960006051號偵查卷宗被
      告調查筆錄第2 頁）；再參以被告係以所駕駛之上揭車輛
      前端碰撞原告所駕駛前述車輛之左後車尾等情，有原告所
      提出之前開高雄市政府警察局交通警察大隊事故分析研判
      表及道路交通事故調查報告表附卷可證，堪認本件系爭交
      通事故之發生，實係導因於被告駕駛車輛闖越紅燈所致，
      被告就系爭交通事故之發生，自有過失，而原告應認並無
      過失之處。又原告因上開車禍經送醫後，既確受有系爭傷
      害，有上開診斷證明書在卷可佐，堪認原告所受系爭傷害
      與上述被告過失行為間，自有因果關係。
（三）被告就系爭交通事故既應負全部之過失責任。則原告請求
      被告依上開規定負完全之損害賠償責任，尚非無據。茲就
      原告請求賠償之各項金額是否准許，分述如下：
    (一)看護費部分：原告主張因系爭交通事故傷害住院，臥床療
      養，須由原告之配偶郭朝進隨身照顧，看護2 個月，致原
      告之配偶郭朝進不能外出工作，以其基本工資每月17,643
      元計算，共計看護費用35,286元等語。惟經本院依職權向
      高雄市立小港醫院函查之結果，據高雄市立小港醫院函覆
      稱：原告需全日看護約一個月等語，此有高醫港秘字第09
      80000540號函及其病患之相關病情說明附件在卷可稽（見
      本院卷第48頁）；本院復衡量原告骨折須開刀固定並住院
      18天，出院後因傷須長期臥床等情，認原告於發生交通事
      故起一個月內，確有由他人看護之必要。又原告於上開期
      間由其配偶看護，業經原告陳明在卷（見本院96年度交簡
      附民字第118 號卷第2 頁背面），由夫妻互負扶養義務之
      角度視之，及以夫妻於日常日生活中多有互為照顧之社會
      常情，原告此部分之主張，在被告不予爭執之情形下，堪
      予採信。而此項由親屬代為照顧被害人起居所付出之勞力
      ，非不能評價為金錢之請求，且此種親屬間基於親誼恩惠
      所付出之勞力，不能加惠於加害人，自得認被害人有相當
      看護費之損害，得向加害人請求賠償（最高法院89年度台
      上字第1749號判決、94年度台上字第1543號判決意旨參照
      ），則原告請求自系爭交通事故發生起1 個月，由其配偶
      全日代為看護，致不能外出工作受有基本工資17,643元之
      損失部分，洵屬有據，故原告得請求之看護費用為17,643
      元，其逾此範圍之請求，則屬無據，尚難准許。
    (二)精神慰撫金部分：
    1.按不法侵害他人之身體、健康、名譽、自由、信用、隱私
      、貞操，或不法侵害其他人格法益而情節重大者，被害人
      雖非財產上之損害，亦得請求賠償相當之金額。民法第19
      5 條定有明文。而所謂相當，自應以實際加害情形與其名
      譽影響是否重大，及被害者之身分地位與加害人經濟狀況
      等關係定之（最高法院47年台上字第1221號判例意旨參照
      ）。
    2.查原告因被告之過失行為致其受有左側脛腓骨開放性骨折
      之傷害，約6 個月不能工作等情，有原告提出之診斷證明
      書1 份及前揭小港醫院函在卷可憑（見本院96年度交簡附
      民字第118 號卷第8 頁及本院卷第48頁），客觀視之，堪
      認其因身體遭受被告上揭過失行為之侵害，致受有損害，
      且情節可認重大，是其請求被告賠償精神慰撫金，自有理
      由。次查原告為小學畢業，車禍時在環保局擔任清潔工，
      每月收入約3 、4 萬元，95年度年收入約為60萬元、利息
      所得為5,869 元、17,958元，另名下有房屋、土地各一筆
      ，此有原告之稅務電子閘門財產所得調件明細表在卷可證
      （見本院卷第15頁）；又被告為高職肄業，車禍時擔任業
      務員，每月收入約2 萬元。此經被告陳明在卷，原告就此
      亦不爭執（見本院卷第11頁），被告之95年度年收入為14
      7,267 元，名下無任何不動產等資產，有被告之稅務電子
      閘門財產所得調件明細表在卷可參（見本院卷第12頁）。
      本院審酌原告教育程度、經濟狀況、受傷之傷勢，以及復
      原之期間需長達6 月而不能工作，此有前開高雄市立小港
      醫院函在卷可佐，以及被告教育程度、經濟能力及本件過
      失情節等一切情狀，認原告請求精神慰撫金50萬元，尚屬
      過高，應以20萬元，較為允當，逾此部分之請求，即無理
      由。
    (三)綜上，原告得請求之金額，看護費用於17,643元及精神慰
      撫金20萬元部分為有理由，逾上開範圍之部分，均無理由
      ，故此，被告應賠償原告之金額合計為217,643 元。
六、綜上所述，原告本於侵權行為之法律關係，請求被告給付21
    7,643 元，及自起訴狀繕本送達之翌日即96年11月9 日起至
    清償日止，按週年利率5 ％計算之利息，為有理由而應予准
    許；而逾此部分之請求則為無理由而應予駁回。
七、又因本件判命被告應給付予原告之金額，未逾50萬元，爰依
    民事訴訟法第389 條第1 項第5 款之規定，依職權宣告假執
    行；又被告亦陳明願供擔保，請准宣告免為假執行，經核就
    原告勝訴部分，於法並無不合，爰酌定相當之金額准許之。
    至原告敗訴之部分，其假執行之聲請即失所附麗，自應一併
    予以駁回。
據上論結，本件原告之訴為有一部有理由，一部無理由，爰依民
事訴訟法第79條、第389 條第1 項第5 款、第392 條第2 項，判
決如主文。
中    華    民    國    98    年    5     月    27    日
                      民事第六庭法  官  李怡諄
正本係照原本作成。
如不服本判決，應於送達後20日內，向本院提出上訴狀並表明上
訴理由，如於本判決宣示後送達前提起上訴者，應於判決送達後
10日內補提上訴理由書（須附繕本）。
中    華    民    國    98    年    5     月    27    日
                                書記官  陳建琪


司法院資訊處製作；財團法人民間司法改革基金會備份。
